【裁判字號】    97,交訴,59
【裁判日期】    970526
【裁判案由】    公共危險等
【裁判全文】
臺灣板橋地方法院刑事判決              97年度交訴字第59號
公  訴  人  臺灣板橋地方法院檢察署檢察官
被      告  乙○○
選任辯護人  辛武律師
上列被告因公共危險等案件，經檢察官提起公訴（97年度偵字第
6695號），因被告於準備程序中就被訴事實為有罪之陳述，經本
院裁定進行簡式審判程序，並判決如下：
    主  文
乙○○從事業務之人，因業務上之過失致人於死，處有期徒刑壹
年；又駕駛動力交通工具肇事，致人死亡而逃逸，處有期徒刑捌
月。應執行有期徒刑壹年陸月，緩刑肆年。緩刑期間付保護管束
，並應向指定之公益團體、地方自治團體或社區提供壹佰陸拾小
時之義務勞務。
    事  實
一、乙○○自民國96年10月31日起，在家族經營之食品行工作，
    並以駕駛小貨車載送豆乾等貨物為業，為從事駕駛業務之人
    。其於97年2 月14日晚間9 時許，駕駛車牌號碼3G-4587 號
    自用小貨車載運貨物並搭載乘客游嘉衽，沿臺北縣板橋市縣
    ○○道由北往南方向行駛，嗣於同日晚間10時5 分許，途經
    縣民大道2 段與漢生東路之交岔路口前，本應注意車前狀況
    及保持兩車併行之間隔，並隨時採取必要之安全措施，以避
    免意外事故之發生，況當時為夜間有照明、柏油道路無障礙
    物及視距良好之情狀，並無不能注意之情形，竟疏未注意車
    前狀況，且行進路線又偏近其右側機慢車道，致該自用小貨
    車右側車身與同向前方由曾長福所騎乘之車牌號碼BHY-610
    號重型機車左側發生擦撞，造成曾長福人車倒地，並因而受
    有頭部外傷合併顱內出血等傷害，雖經緊急送往財團法人徐
    元智先生醫藥基金會附設亞東紀念醫院（以下簡稱亞東醫院
    ）救治，然仍因腦幹衰竭，而於翌（15）日凌晨3 時38分不
    治死亡。此交通事故發生後，乙○○竟未下車查看，亦未對
    曾長福施以任何救護措施或報警處理，逕行駛離現場逃逸，
    嗣經目擊證人林美惠、林傑堂記下車牌號碼並報警處理，始
    循線查知上情。
二、案經被害人曾長福之子甲○○告訴暨臺北縣政府警察局板橋
    分局報告臺灣板橋地方法院檢察署檢察官偵查起訴。
    理  由
一、訊據被告乙○○對於其於前述時地肇事，並致被害人曾長福
    不治死亡，且被告於肇事後未救護被害人或報警處理，即駕
    車離去等情坦承不諱，並有證人游嘉衽、林美惠、林傑堂於
    偵查中之證述在卷為憑，且有道路交通事故現場圖、道路交
    通事故調查報告表（一）、（二）各1 份、現場及車損照片
    20幀、臺北縣政府警察局板橋分局車禍現場勘查報告暨照片
    29幀、亞東醫院診斷證明書、相驗屍體證明書、勘驗筆錄、
    檢驗報告書各1 份在卷可查，被告上開自白核與事實相符，
    堪信為真實，其肇事逃逸之犯行，已堪認定，應予依法論科
    。
二、按汽車行駛時，駕駛人應注意車前狀況及兩車併行之距離，
    並隨時採取必要之安全措施，道路交通安全規則第94條第3
    項定有明文。此為汽車駕駛人應盡之注意義務，被告為領有
    普通小型車汽車駕駛執照之人，對於上開規定，自應有所認
    知，且案發當時為夜間有照明、柏油道路無障礙物及視距良
    好之情形，並無不能注意之情事，此有道路交通事故調查被
    告表（一）乙份在卷可參，被告竟疏未注意車前狀況及兩車
    併行之距離，因而肇致本件車禍，其駕駛車輛之行為顯有過
    失。又被害人確因本件車禍而死亡，已如上述，故被告上開
    駕車過失行為，與被害人之死亡結果間，自具有相當因果關
    係，其業務過失致人於死之犯行，應堪認定，應予依法論科
    。
三、刑法上所謂業務，係指個人基於其社會地位繼續反覆所執行
    之事務，最高法院71年台上字第1550號判例可資參照。經查
    ，被告自96年10月31日起，在家族經營之食品行工作，並以
    駕駛小貨車載送豆乾等貨物為業一情，業據被告於本院審理
    中供述明確（本院卷第28頁），堪信其為從事駕駛業務之人
    。故核被告所為，係犯刑法第276 條第2 項之業務過失致死
    罪及同法第185 條之4 之肇事逃逸罪。又被告所犯上開2 罪
    ，犯意各別，行為互殊，應分論併罰。爰審酌被告並無犯罪
    紀錄，有臺灣高等法院被告前案紀錄表1 份在卷可稽，其過
    失程度、肇致被害人死亡之嚴重危害、竟又未下車查看給予
    被害人必要之救助或迅速報警處理，反逃逸離去，陷被害人
    於求援無著及求償無門之危險，惟其已與被害人家屬達成民
    事賠償調解，有臺北縣板橋市調解委會調解筆錄1 份（本院
    卷第36頁）附卷可查，及被告於犯罪後均坦承犯行之態度等
    一切情狀，認公訴人就業務過失致死罪部分求處有期徒刑1
    年，就肇事逃逸罪部分求處有期徒刑8 月，尚屬適當，分別
    量處如主文所示之刑，並定其應執行刑。末查，被告前未曾
    因故意犯罪而受有期徒刑以上刑之宣告，有前開刑案紀錄表
    1 份在卷可佐，其因一時疏失致罹刑章，且因一念之差而未
    下車對被害人施以救護或報警處理，所為固屬不當，惟其業
    已坦承犯行，且與被害人家屬達成民事賠償調解，有如前述
    ，足認被告經此次偵查、審理程序及科刑教訓後，當能知所
    警惕，信無再犯之虞，因認上開對其所宣告之刑，以暫不執
    行為適當，爰依刑法第74條第1 項第1 款規定併諭知緩刑4
    年，以啟自新，並斟酌被告犯罪情節，爰再依刑法第74條第
    2 項第5 款之規定，命被告應向指定之公益團體、地方自治
    團體或社區提供160 小時之義務勞務，並依刑法第93條第1
    項第2 款規定付保護管束。
據上論斷，依刑事訴訟法第273 條之1 第1 項、第299 條第1 項
前段，刑法第185 條之4 、第276 條第2 項、第51條第5 款、第
74條第1 項第1 款、第2 項第5 款、第3 項、第93條第1 項第2
款，刑法施行法第1 條之1 第1 項、第2 項前段。
本案經檢察官陳旻源到庭執行職務。
中    華    民    國    97    年    5     月    26    日
                        交通法庭  法  官  俞秀美
以上正本證明與原本無異。
如不服本判決，應於判決送達後10日內，向本院提出上訴狀。
                                  書記官  謝怡貞
中    華    民    國    97    年    5     月    26    日
附錄本案論罪科刑法條全文：
刑法第185 條之4
駕駛動力交通工具肇事，致人死傷而逃逸者，處6 月以上5 年以
下有期徒刑。
刑法第276 條
因過失致人於死者，處2 年以下有期徒刑、拘役或2,000 元以下
罰金。
從事業務之人，因業務上之過失犯前項之罪者，處5 年以下有期
徒刑或拘役，得併科3,000元以下罰金。


司法院資訊處製作；財團法人民間司法改革基金會備份。
